【裁判字號】    95,破,140
【裁判日期】    951027
【裁判案由】    宣告破產
【裁判全文】
臺灣高雄地方法院民事裁定               95年度破字第140號
聲  請  人  甲○○
上列當事人聲請宣告破產事件，本院裁定如下：
    主  文
聲請駁回。
聲請費用由聲請人負擔。
    理  由
一、聲請意旨略以：聲請人於民國95年9 月12日為止，積欠金融
    機構共計新台幣（下同）1,807,888 元，目前已離婚，無工
    作，剩餘財產為現金50,000元，須請菲傭照顧婆婆，子女3
    名，其中一名就學中並同住，領有清寒證明，債務協商後每
    月須繳金額高達26,939元，無力清償債務，民國95年5 月起
    已無法正常繳息，聲請准予宣告破產。
二、按破產管理人之報酬為財團費用；破產人及其家屬之必要生
    活費，視為財團費用；財團費用及財團債務，應先於破產債
    權，隨時由破產人依破產法之規定清償之；破產宣告後，如
    破產財團之財產不敷清償財團費用及財團債務時，法院因破
    產管理人之聲請，應以裁定宣告破產終止，破產法第95條第
    1 項第3 款、第2 項、第97條、第148 條分別定有明文。又
    依破產法第57條規定，債務人不能清償債務者，固得宣告破
    產，然依上開破產法第148 條規定之旨趣，如債務人之財產
    不敷清償破產財團費用及財團債務時，即應認無宣告破產之
    實益，亦有最高法院86年度台抗字第479 號裁定意旨可資參
    照。從而，破產程序乃債務人無力對全體債權人清償債務時
    ，由法院介入，強制將債務人之全部財產依一定程序為變價
    及分配，使全體債權人得以公平受償之程序，如債務人之財
    產不敷清償破產財團費用及財團債務，債權人之債權無法獲
    得清償，即與破產制度之本旨及目的有違，而無宣告破產之
    實益，其破產之聲請，自不應准許。
三、本件聲請人主張其積欠金融機構之債務合計為1,807,888 元
    ，協商每月須繳金額26,939元之事實，已提出信用卡欠款合
    計總表、信用貸款合計總表、債權人清冊、財團法人金融聯
    合徵信中心當事人綜合信用報告各1 份為證，經核大致相符
    ，應可信為真實。而其另主張剩餘財產僅現金50,000元之事
    實，與查證財產所得資料，聲請人無不動產、汽車等財產，
    93年、94年所得亦僅分別為72,822元、587 元之結果亦屬相
    符，有稅務電子閘門財產所得調件明細表2 份附卷可稽，亦
    堪信為真實，從而，聲請人顯已不能清償其債務，而有破產
    之原因。
四、依聲請人自承目前除自己外，尚須請菲傭照顧婆婆，有1名
    子女就學同住，則婆婆、就學子女之生活費用勢須由其負擔
    是除就學費用、僱請菲傭費用外，聲請人至少須負擔3 人之
    生活費用（自己、婆婆、就學子女），按94年度所得稅扶養
    親屬免稅額每人7 萬4000元之最低標準計算，聲請人每年須
    負擔之必要生活費為222,000 元（74, 000 ×3 ＝222,000
    ），則本件如宣告聲請人破產，加計就學費用、僱請菲傭費
    用及破產管理人之報酬前，聲請人每年應支出之財團費用，
    至少即有222,000 元，已逾聲請人目前之總資產50,000元。
    另依「各級法院辦案期限實施要點」第2 點第2 項之規定，
    破產事件之辦案期限為2 年，則聲請人在破產期間應支付之
    財團費用至少為444,000 元（222,000 ×2 ＝444,000） ，
    尤超過聲請人現有之總資產甚多，而聲請人目前並無工作，
    為其所自承，參之其93年、94年本無薪資所得（詳上開稅務
    電子閘門財產所得調件明細表），堪認聲請人近年原以無工
    作為常態，如准予宣告破產，亦難認該破產程序進行期間，
    聲請人可應工作有何收入增加破產財團之財產，從而，應認
    聲請人之財產於扣除上開破產管理人之報酬及生活費用（含
    子女就學、雇用菲傭）後，已無餘額可供構成破產財團，自
    無法清償破產債權，依破產法第148 條規定旨趣及上開最高
    法院裁定意旨所示，聲請人聲請宣告破產即無實益，應予駁
    回。
五、據上論結，本件聲請為無理由，依破產法第5 條、民事訴訟
    法第95條、第78條、裁定如主文。
中    華    民    國    95    年    10    月    27    日
                  民事第一庭法  官  鄭峻明
正本係照原本作成。
如對本裁定抗告須於裁定送達後10日內向本院提出抗告狀，並繳
納裁判費新台幣1,000元。
中    華    民    國    95    年    10    月    27    日
                            書記官  鍾淑美


司法院資訊處製作；財團法人民間司法改革基金會備份。
